臺灣桃園地方法院民事判決
110年度簡上字第100號
上  訴  人  李思閒  
訴訟代理人  林清漢律師
複代理人    林勵律師  
            陳懿宏律師
            侯銘欽律師
被  上訴人  任士富  
上列當事人間請求損害賠償事件，上訴人對於民國110年2月26日
本院中壢簡易庭109年度壢簡字第1397號判決提起上訴，本院於
民國111年3月29日言詞辯論終結，判決如下：
    主      文
上訴駁回。
第二審訴訟費用由上訴人負擔。
    事實及理由
一、上訴人主張：被上訴人於民國108 年8月11日下午2時36分許
    ，在桃園市○○區○○路000號大門口走廊處，以裝有手機、鑰
    匙等硬體物品之黑色手拿包毆打上訴人（下稱系爭行為），
    致上訴人受有頭痛、頭部挫傷、臉部挫傷、胸部挫傷、雙肩
    挫傷及嘔吐、噁心等傷害（下稱系爭傷害），並引起支氣管
    炎及「左眼玻璃體混濁、雙眼視野狹窄、視野缺損（下稱眼
    睛傷害）」等傷害，爰依民法第184條第1項前段、第195條
    第1項規定，請求被上訴人給付上訴人醫療費新臺幣（下同
    ）10,664元（包括系爭傷害醫療費用4,580元、眼睛傷害醫
    療費用6,084元）、精神慰撫金280,000元（原審判決被上訴
    人應給付上訴人54,580元，即神經外科與胸腔內科就診醫療
    費用、5萬元精神慰撫金。上訴人就其敗訴部分不服提起上
    訴。未繫屬本院部分，不予贅述）。上訴聲明：㈠原判決不
    利部分廢棄。㈡上開廢棄部分，被上訴人應再給付上訴人236
    ,084元，及自起訴狀繕本送達翌日起至清償日止，按週年利
    率百分之五計算之利息。
二、被上訴人則以：被上訴人雖有於上開時、地，以系爭行為致
    上訴人受有系爭傷害，然就上訴人眼睛傷害部分，則與被上
    訴人無關等語置辯。答辯聲明：上訴駁回。
三、兩造不爭執事項：
    被上訴人於108年8月11日下午2時36分許，在桃園市○○區○○
    路000號大門口走廊處，以裝有手機、鑰匙等硬體物品之黑
    色手拿包毆打上訴人之系爭行為，致上訴人受有頭痛、頭部
    挫傷、嘔吐、噁心、臉部挫傷、胸部挫傷、雙肩挫傷等系爭
    傷害結果。
四、本件爭點：
（一）系爭行為是否尚造成上訴人左眼玻璃體混濁、雙眼視野狹
      窄及視野缺損之眼睛傷害？
（二）上訴人可否再請求被上訴人給付236,084元（23萬元精神
      慰撫金、6,084元眼睛傷害醫療費用）？
五、得心證理由：
（一）系爭行為是否尚造成上訴人左眼玻璃體混濁、雙眼視野狹
      窄及視野缺損之眼睛傷害：
　 1、按當事人主張有利於己之事實者，就其事實有舉證之責任
      ，民事訴訟法第277條前段定有明文。又民事訴訟如係由
      原告主張權利者，應先由原告負舉證之責，若原告先不能
      舉證，以證實自己主張之事實為真實，則被告就其抗辯事
      實即令不能舉證，或其所舉證據尚有疵累，亦應駁回原告
      之請求（最高法院17年度上字第917號判決意旨參照）。
      次按因故意或過失，不法侵害他人之權利者，負損害賠償
      責任。故意以背於善良風俗之方法，加損害於他人者亦同
      ，民法第184條第1項定有明文。又侵權行為之成立，須行
      為人因故意過失不法侵害他人權利，亦即行為人須具備歸
      責性、違法性，並不法行為與損害間有相當因果關係，始
      能成立，且主張侵權行為損害賠償請求權之人，對於侵權
      行為之成立要件應負舉證責任（最高法院100年度台上字
      第328號、100年度台上字第1903號判決意旨參照）。本件
      上訴人主張被上訴人之系爭行為造成其眼睛傷害結果，依
      上開所述，自應由上訴人就其主張被上訴人所為具備歸責
      性、違法性，且不法行為與損害間有因果關係之事實負舉
      證責任。
 　2、經查，上訴人主張被上訴人有為眼睛傷害之侵權行為，無
      非以上訴人於108年8月11日已有因上訴人頭部、眼部及胸
      口不適，至天成醫療社團法人天晟醫院（下稱天晟醫院）
      進行電腦斷層掃描，且於108年9月8日警詢筆錄、108年10
      月28日提出補充告訴理由狀中陳述被上訴人造成其眼睛傷
      害等語，並提出調查筆錄、刑事補充告訴理由狀、掛號就
      診單、診斷證明書及急診醫療費用收據等件為憑（本院卷
      25至32頁、35頁、41至73頁）。惟依上訴人之天晟醫院10
      8年8月11日急診病歷記載，當天係上訴人自訴感頭痛、嘔
      吐等情，並無相關眼睛傷害之紀錄，有天晟醫院110年10
      月4日函及附件病歷資料在卷可憑（本院卷149至150頁）
      ，且其結果並無明顯頭部及眼（含眼周組織）異常；又電
      腦斷層可檢測部分嚴重之頭部外傷，含顱內出血等，但難
      以用電腦斷層檢測較輕微之頭、眼外傷；而玻璃體混濁有
      很多年輕病患，縱非屬外力所致亦然，無任何眼部疾病，
      玻璃體混濁亦可能單獨存在等節，亦有天晟醫院110年11
      月18日、110年12月12月23日、111年1月10日函附卷可稽
      （本院卷357頁、399頁、407頁），對照上開上訴人病歷
      記載其當天自訴感頭痛等情，堪認上訴人當天進行頭部電
      腦斷層之目的應僅在檢測頭部受傷情形，眼睛傷害則非檢
      測目的，且玻璃體混濁之成因亦與外力無絕對之因果關係
      ，是上訴人稱：其當天係因其眼睛不適而進行電腦斷層等
      語，實無可採。
　 3、上訴人雖主張其在108年8月24日就醫時，已向醫生主訴被
      上訴人為系爭行為時其眼睛有一道像太陽的五彩光，應係
      玻璃體出血徵候，故上訴人玻璃體混濁應是系爭行為造成
      玻璃體出血所致等語，然上訴人此主張僅其主觀陳述，並
      無相關客觀證據為憑，且上訴人108年8月11、24日病歷資
      料亦無相關玻璃體出血之記載（本院卷147至150頁、157
      頁）。又上訴人於108年10月23日至聯新醫院就診，經診
      斷結果為「左眼玻璃體混濁、雙眼視野狹窄」，並自述「
      於民國108年8月11日頭部及眼周外傷」等情，雖有聯新國
      際醫院（下稱聯新醫院）診斷證明書在卷可憑（本院卷47
      頁），然此診斷結果已是被上訴人為系爭行為後2個月餘
      ，自不得僅憑上訴人上開事後就診之自述內容，遽以認定
      上訴人眼睛傷害係系爭行為所致。參以上訴人於108年9月
      16日、同年10月23日至聯新醫院就診後，該醫院就上訴人
      相關就醫及眼睛症狀情形，表示玻璃體混濁為玻璃體空腔
      內有不透光的懸浮物，成因可能為自然退化或玻璃體出血
      ，但當時見到weiss ring較似退化；視野狹窄為視野檢查
      之結果，但視野檢查為主觀檢查，如視力一般有詐盲之可
      能，視野缺損亦同，仍需其他檢查之佐證，weiss ring較
      似退化，與玻璃體流血無關係，但因病患就診距外傷已一
      個多月，玻璃體出血可能已吸收，飛蚊症為玻璃體混濁造
      成看到黑點等在眼前漂浮的症狀，成因為玻璃體混濁、視
      網膜裂孔、視網膜剝離、玻璃體出血等，各原因發生後至
      病患察覺視覺有異常之時間可能不同，但難以當診斷之依
      據，病患視覺異常之影像若為視網膜裂孔及剝離時，病患
      時常並隨閃光的症狀等語，亦有聯新醫院111年1月3日函
      附卷可稽（本院卷403至404頁）。足見上訴人玻璃體混濁
      原因較似退化，而視野狹窄與視野缺損則為主觀檢查，自
      難認定上訴人確有視野狹窄與視野缺損之傷害，且眼睛傷
      害係由被上訴人之系爭行為所致。上訴人既未能就其主張
      提出有利於己之證據以實其說，則依前揭說明，應認其未
      善盡舉證之責，其所主張即難認有據。
（二）上訴人可否再請求被上訴人給付236,084元：
　 1、上訴人既無法舉證證明其有視野狹窄與視野缺損傷害，且
      眼睛傷害為被上訴人之系爭行為所致，則其請求被上訴人
      應再給付6,084元眼睛傷害醫療費用，即屬無據。
　 2、按慰撫金之賠償，其核給之標準固與財產上損害之計算不
      同，然非不可斟酌雙方身分資力與加害程度，核定相當之
      數額。惟所謂相當，除斟酌雙方身份資力外，尤應兼顧加
      害程度與其身體、健康影響是否重大以為斷（最高法院51
      年度台上字223號判決、89年度台上字第1952號判決意旨
      參照）。準此，非財產上之損害賠償，應以實際加害之情
      形、被害人所受精神上痛苦程度、賠償權利人之身分地位
      、經濟能力，並斟酌賠償義務人之經濟狀況、可歸責之程
      度等定之。本院審酌上訴人為高中肄業，受系爭傷害時並
      無工作及收入，107、108年度無所得資料，名下有房屋及
      土地各1筆；被上訴人為高工畢業，為系爭行為時並無工
      作與收入，107、108年度無所得資料，名下並無財產等情
      ，業經兩造自陳在卷，並有稅務電子閘門財產所得調件明
      細表足參（原審個資卷及本院卷432至433頁），暨斟酌被
      上訴人系爭行為之態樣、上訴人所受精神痛苦、兩造身分
      、地位、所受教育、經濟能力等一切情狀，認上訴人得請
      求之慰撫金以原審所判決之5萬元為適當。
六、綜上所述，上訴人依侵權行為之法律關係，請求被上訴人給
    付6,084元眼睛傷害醫療費用及逾5萬元精神慰撫金部分，為
    無理由。原審就此為上訴人敗訴之判決，並無違誤，上訴意
    旨指摘原判決此部分不當，求予廢棄改判，為無理由，應予
    駁回。　　
七、本件事證已臻明確，兩造其餘陳述及所提證據，經審酌後認
    與判決結果不生影響，爰不予逐一論列，附此敘明。
八、據上論結，本件上訴為無理由，依民事訴訟法第436條之1第
    3項、第449條第1項、第78條，判決如主文。　　
中　　華　　民　　國　 111　　年　　5　　月　　 6　　日
                  民事第二庭  審判長法　官　袁雪華
                                    法　官　謝宜伶
                                    法　官　林其玄
以上正本係照原本作成。
本件不得上訴。
中　　華　　民　　國　　111 　年　　5 　　月　　9 　　日
                                    書記官  陳佩伶